【裁判字號】    99,消債更,19
【裁判日期】    990226
【裁判案由】    聲請更生程序
【裁判全文】
臺灣彰化地方法院民事裁定            99年度消債更字第19號
聲  請  人
即  債務人  甲○○
代  理  人  國慶 律師
上列當事人因消費者債務清理事件聲請更生，本院裁定如下：
    主    文
聲請駁回。
聲請費用新臺幣壹仟元由聲請人負擔。
    理    由
一、按債務人不能清償債務或有不能清償之虞者，得依消費者債
    務清理條例所定更生或清算程序，清理其債務。且債務人與
    金融機構協商成立者，不得聲請更生或清算，但因不可歸責
    於己之事由，致履行顯有重大困難者，不在此限；本條例施
    行前，債務人依金融主管機關協調成立之中華民國銀行公會
    會員辦理消費金融案件無擔保債務協商機制與金融機構成立
    之協商，準用前項之規定，消費者債務清理條例第3 條、第
    151條第5項、第6 項分別定有明文。又聲請更生或清算不合
    程式或不備其他要件者，法院應以裁定駁回之，但其情形可
    以補正者，法院應定期間先命補正，復為同條例第8 條所明
    定。
二、本件聲請人即債務人聲請意旨略以：聲請人有不能清償債務
    之虞之情事，曾以書面向最大債權金融機構即渣打國際商業
    銀行股份有限公司（為新竹商業銀行股份有限公司及英商渣
    打銀行股份有限公司臺北分公司合併而成，下稱渣打銀行）
    請求共同協商債務清償方案，並於民國（下同）95年7 月協
    商成立，約定自95年7 月份起，分100 期清償，利率3.88％
    ，每月應繳金額新臺幣（下同）10,990元。而聲請人於協商
    當時從事工廠作業員工作，每月薪資3 萬元，扣除一家3 口
    必要生活支出後，僅餘12,000元，且因聲請人之配偶盧錦鑾
    負債並失業在家，聲請人尚須負擔配偶卡債每月4,000 元，
    故每月僅餘8,000 元，實無力負擔上開協商條件，不得已而
    於95年12月毀諾，堪認聲請人有因不可歸責於己之事由致履
    行顯有重大困難之情事。又債務人無擔保或無優先權之債務
    總額未逾12,000,000元，復未經法院裁定開始清算程序或宣
    告破產，爰聲請裁定准予更生等語。
三、按依中華民國銀行公會會員辦理消費金融案件無擔保債務協
    商機制所成立之協商，本屬當事人自主協商解決債務之方法
    ，為避免債務人任意毀諾已成立之協商，濫用更生或清算之
    債務清理程序，故無論係依消費者債務清理條例所成立之協
    商或依前開銀行公會債務協商機制所成立之協商，非有不可
    歸責於己之事由，致履行顯有重大困難者，自不得聲請更生
    或清算。經查：
（一）聲請人主張曾向渣打銀行請求共同協商債務清償方案，並
      於95年7 月間協商成立，約定自95年7月份起，分100期清
      償，利率3.88％，每月應繳金額10,990元，聲請人未曾繳
      款即於95年12月毀諾等情，有渣打銀行陳報狀及所附協議
      書、無擔保債務還款計畫表在卷可憑（見本院卷第184-18
      7頁），堪可認定。
（二）聲請人自陳其協商成立時擔任工廠作業員，每月薪資為3
      萬元，現擔任興農股份有限公司（下稱興農公司）王田廠
      廚師，每月薪資約34,000元，此有稅務電子閘門財產所得
      調件明細表、興農公司陳報之聲請人96年8月份至98年8月
      份薪資明細表在卷可按（見本院卷第115-117 、168 頁）
      ，顯見聲請人之收入自協商成立時起迄今為止，其收入並
      無重大變化之情形。且以聲請人協商時每月收入3 萬元，
      扣除其主張之必要生活支出18,612元後，尚餘11,388元，
      並無不能繳納協商款項10,990元之情形。聲請人雖辯稱其
      每月尚需負擔配偶盧錦鑾每月4,000 元之卡債，故無法依
      約繳納協商款項云云，然查，更生機制之目的僅在使債務
      人可於保有基本生活所需之前提下藉由清償部分債務而重
      獲新生，並非在使債務人可一方面享有如同無負債般自由
      支配財產，同時豁免其過去所積欠之鉅額債務。聲請人於
      明知本身已有負債之情形下，其收入扣除必要生活支出後
      之剩餘款項，自應以償還自身債務為優先，要無為配偶支
      付卡債，償還非屬自己債務，反將經濟負荷轉嫁予全體債
      權人承受之理，是聲請人前揭所言，委無可採。此外，聲
      請人迄未能舉證證明協商成立後有何收入減少或支出增加
      之情事，則其單方面拒不依協商條件履行，顯難認為有何
      不可歸責於己之事由。又聲請人既有固定收入之履行能力
      ，縱有履行不便，允宜經由個別債權銀行協商程序以求適
      當履債，斷無任由聲請人任意選擇毀諾聲請更生之理。
四、綜上所述，聲請人於消費者債務清理條例施行前，既已與金
    融機構之債權人依金融主管機關協調成立之中華民國銀行公
    會會員辦理消費金融案件無擔保債務協商機制成立協商，又
    未能釋明因何不可歸責於己之事由導致履行協商內容顯有重
    大困難，自應認屬聲請更生之要件不備，又無從補正，揆諸
    前開說明，自應駁回其更生之聲請，爰裁定如主文。
中    華    民    國    99    年    2     月    26    日
              民事第三庭    法  官   林秉暉
上為正本係照原本作成。
如不服本裁定，應於裁定送達後10日內，以書狀向本院提出抗告
，並繳納抗告費新臺幣1,000元。
中    華    民    國    99    年    2     月    26    日
                            書記官   廖春慧

司法院資訊處製作；財團法人民間司法改革基金會備份。
